【裁判字號】    99,訴,756
【裁判日期】    990827
【裁判案由】    違反毒品危害防制條例
【裁判全文】
臺灣彰化地方法院刑事判決               99年度訴字第756號
公  訴  人  臺灣彰化地方法院檢察署檢察官
被      告  甲○○
上列被告因違反毒品危害防制條例案件，經檢察官提起公訴（九
十九年度毒偵字第九二二號），本院依簡式審判程序判決如下：
    主  文
甲○○施用第一級毒品，累犯，處有期徒刑壹年柒月。
    事  實
一、甲○○前因自民國九十年六月某日起至同年八月十五日止施
    用第一級毒品案件，經本院以九十年度訴字第一五三五號判
    處有期徒刑七月確定。又因竊盜、搶奪等案件，經臺灣高等
    法院臺中分院以九十六年度上訴字第一一一九號判決應執行
    有期徒刑五年確定，嗣經送監執行，後經臺灣高等法院臺中
    分院以九十六年度聲減字第九五六號裁定減刑，應執行有期
    徒刑二年六月確定，甫於九十八年四月十日因縮短刑期假釋
    出監付保護管束，並於九十八年五月六日因縮刑期滿未經撤
    銷假釋，而執行完畢。另因施用毒品案件，經本院以九十年
    度毒聲字第一八○八號裁定送觀察、勒戒後，認無繼續施用
    毒品之傾向，於九十年五月三十日執行完畢，並經臺灣彰化
    地方法院檢察署檢察官以九十年度毒偵字第一二九○、二一
    一六、二四四三號為不起訴處分確定；復因首揭施用毒品案
    件，經本院以九十年度毒聲字第三二五二號裁定送觀察、勒
    戒後，認有繼續施用毒品之傾向，再經本院以九十年度毒聲
    字第三六一四號裁定送強制戒治，嗣經戒治所評定合格，認
    無繼續戒治之必要，由本院以九十一年度毒聲字第二○三一
    號裁定停止戒治，於九十一年八月二十三日停止戒治，所餘
    戒治期間付保護管束，並於九十一年九月十七日保護管束期
    滿未經撤銷停止戒治，而執行完畢。詎甲○○仍不知悔改，
    復基於施用第一級毒品海洛因、第二級毒品甲基安非他命之
    犯意，於九十九年四月十一日下午一時許，在其位於彰化縣
    田尾鄉○鎮村○○路○段一五九號住處倉庫內，以將第一級
    毒品海洛因粉末與第二級毒品甲基安非他命混合置入注射針
    筒內加水後，再以針筒注射手臂血管之方式，同時施用第一
    級毒品海洛因及第二級毒品甲基安非他命一次。嗣於九十九
    年四月十三日下午一時許，為警持本院核發之搜索票至其上
    開住處搜索而當場查獲，並扣得其所有、供其施用第一級毒
    品海洛因及第二級毒品甲基安非他命所用之注射針筒一支，
    而查悉上情。
二、案經彰化縣警察局北斗分局報告臺灣彰化地方法院檢察署檢
    察官偵查起訴。
    理  由
一、按除被告所犯為死刑、無期徒刑、最輕本刑為三年以上有期
    徒刑之罪或高等法院管轄第一審案件者外，於刑事訴訟法第
    二百七十三條第一項程序進行中，被告先就被訴事實為有罪
    之陳述時，審判長得告知被告簡式審判程序之旨，並聽取當
    事人、代理人、辯護人及輔佐人之意見後，裁定進行簡式審
    判程序；除簡式審判程序、簡易程序及第三百七十六條第一
    款、第二款所列之罪之案件外，第一審應行合議審判；刑事
    訴訟法第二百七十三條之一第一項、第二百八十四條之一分
    別定有明文。本件被告甲○○所犯係死刑、無期徒刑、最輕
    本刑為三年以上有期徒刑或高等法院管轄第一審案件以外之
    罪，且於本院行準備程序時就被訴事實為有罪之陳述，經受
    命法官告知簡式審判程序之旨，並聽取公訴人、被告之意見
    後，本院合議庭認無不得或不宜改依簡式審判程序進行之處
    ，經評議結果，裁定改由受命法官獨任行簡式審判程序，合
    先敘明。
二、訊據被告甲○○對於上開施用第一級毒品海洛因、第二級毒
    品甲基安非他命之犯行，均坦承不諱，且其於九十九年四月
    十三日為警查獲後，經警採其尿液送驗，結果呈嗎啡、甲基
    安非他命陽性反應，此有尿液代號與真實姓名對照認證單、
    詮昕科技股份有限公司濫用藥物尿液檢驗報告書各一紙在卷
    可稽，並有現場照片一幀在卷為證，以及注射針筒一支扣案
    為憑，足徵被告之自白確與事實相符。另按毒品危害防制條
    例於九十二年七月九日修正公布，自九十三年一月九日施行
    ，其中第二十條、第二十三條將施用毒品之刑事處遇程序，
    區分為「初犯」及「五年內再犯」、「五年後再犯」。依其
    立法理由之說明：「初犯」，經觀察、勒戒或強制戒治後，
    應為不起訴處分或不付審理之裁定；經觀察、勒戒或強制戒
    治執行完畢釋放後，「五年內再犯」者，因其再犯率甚高，
    原實施之觀察、勒戒及強制戒治既已無法收其實效，爰依法
    追訴或裁定交付審理。至於經觀察、勒戒或強制戒治執行完
    畢釋放後，「五年後再犯」者，前所實施之觀察、勒戒或強
    制戒治已足以遮斷其施用毒品之毒癮，為期自新及協助其斷
    除毒癮，仍適用「初犯」規定，先經觀察、勒戒或強制戒治
    之程序。從而依修正後之規定，僅限於「初犯」及「五年後
    再犯」二種情形，始應先經觀察、勒戒或強制戒治程序。倘
    被告於五年內已再犯，經依法追訴處罰，縱其第三次（或第
    三次以上）再度施用毒品之時間，在初犯經觀察、勒戒或強
    制戒治執行完畢釋放五年以後，已不合於「五年後再犯」之
    規定，且因已於「五年內再犯」，顯見其再犯率甚高，原實
    施觀察、勒戒或強制戒治，已無法收其實效，即應依該條例
    第十條處罰（最高法院九十七年度第五次刑事庭會議決議參
    照）。本件被告前因施用毒品，經觀察、勒戒後，於九十年
    五月三十日執行完畢，又於五年內之自九十年六月某日起至
    同年八月十五日止施用第一級毒品，經本院以九十年度訴字
    第一五三五號判處有期徒刑七月確定，有臺灣彰化地方法院
    檢察署刑案資料查註紀錄表及臺灣高等法院被告前案紀錄表
    各一份在卷可考，則其再犯本件施用第一級毒品、第二級毒
    品犯行，按諸前揭說明，自無毒品危害防制條例第二十條第
    三項規定之適用，而應按同條例第二十三條第二項規定，依
    法論科。本件事證明確，被告施用第一級毒品海洛因、第二
    級毒品甲基安非他命之犯行，均堪認定。
三、核被告所為，分別係犯毒品危害防制條例第十條第一項之施
    用第一級毒品罪、同條第二項之施用第二級毒品罪。被告為
    施用第一級毒品、第二級毒品，而持有各該級毒品，其持有
    之低度行為，應各為施用之高度行為所吸收，均不另論罪。
    被告以一個施用行為，同時施用第一級毒品海洛因及第二級
    毒品甲基安非他命，係一行為同時觸犯二罪名，為想像競合
    犯，應依刑法第五十五條規定，從一重之施用第一級毒品罪
    處斷。被告前因竊盜、搶奪等案件，經臺灣高等法院臺中分
    院以九十六年度上訴字第一一一九號判決應執行有期徒刑五
    年確定，嗣經送監執行，後經臺灣高等法院臺中分院以九十
    六年度聲減字第九五六號裁定減刑，應執行有期徒刑二年六
    月確定，甫於九十八年四月十日因縮短刑期假釋出監付保護
    管束，並於九十八年五月六日因縮刑期滿未經撤銷假釋，而
    執行完畢等情；此有臺灣彰化地方法院檢察署刑案資料查註
    紀錄表及臺灣高等法院被告前案紀錄表各一份在卷可稽，其
    於受有期徒刑執行完畢後，五年以內故意再犯本件有期徒刑
    以上之罪，為累犯，應依刑法第四十七條第一項規定，加重
    其刑。爰審酌被告曾因施用毒品經送觀察、勒戒、強制戒治
    後，仍未能戒斷，再犯本案之罪，顯然未能善體國家設置觀
    察、勒戒、強制戒治機構，協助毒品施用者戒除毒癮之良法
    美意，復於本案審理期間經本院發布通緝始為警緝獲到案，
    及其犯罪之動機、目的、生活狀況、品行、所生危害，暨犯
    罪後坦承犯行，態度尚屬良好等一切情狀，量處如主文所示
    之刑。扣案之注射針筒一支，係被告所有、供其施用第一級
    毒品海洛因、第二級毒品甲基安非他命所用之物，此經被告
    供承明確，應依刑法第三十八條第一項第二款規定，宣告沒
    收。
據上論斷，應依刑事訴訟法第二百七十三條之一第一項、第二百
九十九條第一項前段，毒品危害防制條例第十條第一項、第二項
，刑法第十一條前段、第五十五條、第四十七條第一項、第三十
八條第一項第二款，判決如主文。
本案經檢察官林子翔到庭執行職務。
中    華    民    國    99    年    8     月    27    日
                  刑事第六庭          法  官  鄭舜元
以上正本證明與原本無異。
如不服本判決應於收受判決後10日內向本院提出上訴書狀，並
應應敘述具體理由。其未敘述上訴理由者，應於上訴期間屆滿
後20日內向本院補提理由書(均須按他造當事人之人數附繕本)
「切勿逕送上級法院」。
中    華    民    國    99    年    8     月    27    日
                                      書記官  陳秀香
附錄：論罪科刑法條：
毒品危害防制條例第十條：
施用第一級毒品者，處六月以上五年以下有期徒刑。
施用第二級毒品者，處三年以下有期徒刑。

司法院資訊處製作；財團法人民間司法改革基金會備份。
